臺灣高雄地方法院刑事簡易判決　　　　99年度審簡字第3941號
公　訴　人　臺灣高雄地方法院檢察署檢察官
被　　　告　洪芳蘭
　　　　　　楊益榮
　　　　　　趙明傑
　　　　　　陳國富
上列被告因賭博等案件，經檢察官提起公訴（99年度偵字第
25890 號），本院認為宜以簡易判決處刑（99年度審易字第4211
號），裁定以簡易判決處刑如下：
    主  文
洪芳蘭犯電子遊戲場業管理條例第二十二條之非法營業罪，處有
期徒刑月，如易科罰金，以新臺幣壹仟元折算壹日。扣案如附
表編號1 至編號9 所示之物，均沒收之。
楊益榮共同犯賭博罪，處罰金新臺幣陸仟元，如易服勞役，以新
臺幣壹仟元折算壹日。扣案如附表編號1 至編號9 所示之物，均
沒收之。
趙明傑犯賭博罪，處罰金新臺幣肆仟元，如易服勞役，以新臺幣
壹仟元折算壹日。扣案如附表編號3 所示之物，沒收之。
陳國富犯賭博罪，處罰金新臺幣肆仟元，如易服勞役，以新臺幣
壹仟元折算壹日。扣案如附表編號4 所示之物，均沒收之。
    事  實
一、本件犯罪事實及證據，除犯罪事實欄第3 行至第5 行更正為
    「基於非法經營電子遊戲場業、賭博之犯意」；證據部分補
    充「被告洪芳蘭、楊益榮、趙明傑、陳國富於本院審理時之
    自白」外，其餘均引用起訴書所載（如附件）。
二、核被告洪芳蘭所為，係犯電子遊戲場業管理條例第22條之非
    法營業罪及犯刑法第266 條第1 項前段之賭博罪；核被告楊
    益榮、趙明傑、陳國富所為，均係犯刑法第266 條第1 項前
    段之賭博罪。被告洪芳蘭與楊益榮就關於上開賭博部分犯行
    間，有犯意聯絡及行為分擔，為共同正犯。又按刑事法若干
    犯罪行為態樣，本質上原具有反覆、延續實行之特徵，立法
    時既予特別歸類，定為犯罪構成要件之行為要素，則行為人
    基於概括之犯意，在密切接近之一定時、地持續實行之複次
    行為，倘依社會通念，於客觀上認為符合一個反覆、延續性
    之行為觀念者，於刑法評價上，即應僅成立一罪，學理上所
    稱「集合犯」之職業性、營業性或收集性等具有重複特質之
    犯罪均屬之，例如經營、從事業務、收集、販賣、製造、散
    佈等行為概念者是（最高法院95年度台上字第1079號判決意
    旨參照），本件被告洪芳蘭、楊益榮自99年7 月16、17日起
    ，迄同年8 月3 日經警查獲止，在同一場所反覆非法經營電
    子遊戲場業及賭博，均分別基於單一犯意，於密切接近之時
    間，在同一地點，持續實行之多次犯罪行為，為集合犯，各
    僅論以一罪。又被告洪芳蘭所犯電子遊戲場業管理條例第22
    條之非法營業罪及賭博罪，係以一行為而觸犯數罪名，屬想
    像競合，應從一重依電子遊戲場業管理條例第22條之非法營
    業罪處斷。
三、爰審酌被告洪芳蘭前已有多次因違反電子遊戲業管理條例經
    警移送，有其臺灣高等法院被告前案紀錄表在卷可參，仍明
    知故犯，未經許可而擅自經營電子遊戲場業，破壞國家對於
    電子遊戲場業之管理，且與被告楊益榮共同貪圖利益，而與
    他人賭博財物，助長社會大眾之僥倖心理，危害社會善良風
    氣，行為實無足取；被告趙明傑、陳國富在公眾得出入之場
    所賭博財物，亦有礙社會善良風俗，惟念及被告4 人犯後均
    坦承犯行，及其等犯罪之動機、目的、手段、所生損害，並
    考量被告洪芳蘭擺設電子遊戲機之時間、數量，暨被告楊益
    榮係為謀生計始受僱於該店，依指示參與上開犯行，犯罪情
    節自較被告洪芳蘭輕微等一切情狀，分別量處如主文所示之
    刑，並分別諭知徒刑易科罰金、罰金易服勞役之折算標準，
    以示懲儆。扣案如附表編號1 至5 所列之電子遊戲機「魔法
    球水果瑪莉」、「金象王水果瑪莉」、「滿貫大亨麻將」、
    「賽馬」二人座，「超級大舞臺水果瑪莉」共5 臺（含IC板
    6 塊），均屬當場賭博之器具；如附表編號6 所列之代幣共
    4182枚，則係賭檯及兌換籌碼處之財物，均應依刑法第266
    條第2 項及共犯責任共同原則之規定，不問屬於犯人與否，
    分別於被告洪芳蘭、楊益榮之罪刑項下宣告沒收之。又扣案
    之電子遊戲機「滿貫大亨麻將」1 台（含IC板1 片，即附表
    編號3 ），係被告趙明傑於其查獲當日所把玩；扣案之電子
    遊戲機「賽馬」二人座1 台（含IC板2 片，即附表編號4 ）
    ，係被告陳國富於其查獲當日所把玩，業據其2 人供承在卷
    ，係其2 人當場賭博之器具，爰依刑法第266 條第2 項之規
    定，不問屬於犯人與否，應於其2 人之罪刑項下宣告沒收之
    。另扣案如附表編號6 至9 所列之遙控器1 個、鑰匙1 支、
    教戰手冊1 本等物，為被告洪芳蘭所有供本件犯罪所之物，
    業據其供承在卷，均依刑法第38條第1 項第2 款及共犯責任
    共同原則之規定，於被告洪芳蘭、楊益榮之罪刑項下宣告沒
    收。
四、公訴意旨另以：被告洪芳蘭、楊益榮於上開時、地，提供賭
    博性電子遊戲機臺與人對賭財物之方式以營利，因認被告洪
    芳蘭、楊益榮另涉有刑法第268 條之意圖營利供給賭博場所
    、聚眾賭博罪嫌。然按刑法第268 條所處罰者，為供給賭博
    場所或聚眾賭博行為，且係從供給賭博場所或聚眾賭博行為
    獲取利益，並非自賭博行為獲利，是以該條之罪須以行為人
    有營利之意圖，進而提供賭博場所，且其營利之來源必須附
    麗於提供賭博場所之行為，如抽頭、收取租金或變相收取清
    潔費、茶水費等，方能以該罪論擬，倘獲利之來源係取決於
    賭博本身之輸贏，即仰賴賭博之射倖性，自與該條之構成要
    件有間，應僅成立賭博罪。另在店家擺設電動賭博機具供人
    投幣玩樂，縱依該機器之設計結構，店家之勝率較高，惟其
    輸贏之或然率仍屬不確定，其性質係以該機器代替自己，與
    人在公眾得出入之場所賭博，與意圖營利供給賭博場所或聚
    眾賭博，係由他人賭博不同，且擺設電動賭博機具供人玩樂
    ，店家仍係憑偶然之事實以決定財物之得喪，並無何從中抽
    取金錢圖利之情形，與刑法第268 條意圖營利之要件尚屬有
    間。經查，本件被告洪芳蘭、楊益榮係以被告洪芳蘭所擺設
    之賭博性電子遊戲機為媒介，由賭客以現金10元兌換1 枚代
    幣，投入代幣後採押注之方法與機臺對賭輸贏，賭客若押中
    ，可得不等倍數之分數，如未押中則分數歸機臺所有，賭客
    再據機臺累計之積分洗分兌換財物之方式，與來店賭客對賭
    ，獲利來源係取決電子遊戲機不確定之輸贏機率，並非提供
    賭博場所或聚眾賭博予不特定人賭博之對價，尚難認有藉提
    供賭博場所取得利益之意，自不符合該條「意圖營利」之構
    成要件，此外又查無其他積極證據足認被告洪芳蘭、楊益榮
    有何意圖營利供給賭博場所及聚眾賭博之犯行，依上開說明
    ，自難認成立刑法第268 條之罪，檢察官認為其係構成同法
    第268 條之意圖營利供給賭博場所及聚眾賭罪，尚有未洽，
    惟公訴意旨認此部分與被告洪芳蘭、楊益榮前開違反電子遊
    戲場業管理條例及賭博犯行有罪部分，有想像競合犯之裁判
    上一罪關係，此部分爰不另為無罪之諭知，附此敘明。
五、據上論斷，應依刑事訴訟法第449 條第2 項、第454 條第2
    項，電子遊戲場業管理條例第22條，刑法第11條前段、第28
    條、第266 條第1 項前段、第2 項、第55條、第41條第1 項
    前段、第42條第3 項、第38條第1 項第2 款、第51條第9 款
    ，刑法施行法第1 條之1 ，逕以簡易判決處刑如主文。
六、如不服本判決，得自收受送達之日起10日內向本院提出上訴
    狀，上訴於本院第二審合議庭（須附繕本）。
中    華    民    國   100    年    1     月    27    日
                  高雄簡易庭    法  官  王靖茹
以上正本證明與原本無異。
如不服本判決，應於判決送達之日起10日內向本院提出上訴書狀
。
中    華    民    國  100     年    1     月    27    日
                                書記官  楊明月
附錄本案論罪科刑法條：
〈電子遊戲場業管理條例第15條〉
未依本條例規定辦理營利事業登記者，不得經營電子遊戲場業。
〈電子遊戲場業管理條例第22條〉
違反第15條規定者，處行為人1 年以下有期徒刑、拘役或科或併
科新台幣50萬元以上250 萬元以下罰金。
〈中華民國刑法第266條〉
在公共場所或公眾得出入之場所賭博財物者，處1 千元以下罰金
。但以供人暫時娛樂之物為賭者，不在此限。
當場賭博之器具與在賭檯或兌換籌碼處之財物，不問屬於犯人與
否，沒收之。
附表：
┌──┬────────────────┬─────────┐
│編號│扣案物名稱                      │數量              │
├──┼────────────────┼─────────┤
│ 1. │電子遊戲機「魔法球水果瑪莉」    │1 台（含IC板1 片）│
├──┼────────────────┼─────────┤
│ 2. │電子遊戲機「金象王水果瑪莉」    │1 台（含IC板1 片）│
├──┼────────────────┼─────────┤
│ 3. │電子遊戲機「滿貫大亨麻將」      │1 台（含IC板1 片）│
├──┼────────────────┼─────────┤
│ 4. │電子遊戲機「賽馬」二人座        │1 台（含IC板2 片）│
├──┼────────────────┼─────────┤
│ 5. │電子遊戲機「超級大舞臺水果瑪莉」│1 台（含IC板1 片）│
├──┼────────────────┼─────────┤
│ 6. │代幣（含機台及櫃台代幣）        │4182枚            │
├──┼────────────────┼─────────┤
│ 7. │遙控器                          │1個               │
├──┼────────────────┼─────────┤
│ 8. │鑰匙                            │1支               │
├──┼────────────────┼─────────┤
│ 9. │教戰手冊                        │1本               │
└──┴────────────────┴─────────┘
附件：
臺灣高雄地方法院檢察署檢察官起訴書
                                     99年度偵字第25890號
    被      告  洪芳蘭  女  59歲（民國00年0月00日生）
                        住高雄市○○區○○○路000號6樓
                        國民身分證統一編號：Z000000000號
                楊益榮  男  27歲（民國00年0月00日生）
                        住高雄市○○區○○里○○巷00號
                        國民身分證統一編號：Z000000000號
                陳國富  男  32歲（民國00年0月00日生）
                        住高雄市○○區○○里○○○路000
                          巷00弄00號
                        國民身分證統一編號：Z000000000號
                趙明傑  男  38歲（民國00年0月00日生）
                        住高雄市○○區○○○路00號6樓之8
                        國民身分證統一編號：Z000000000號
上列被告因電子遊戲場業管理條例等案件，業經偵查終結，認應
提起公訴，茲將犯罪事實及證據並所犯法條分敘如下：
        犯罪事實
一、洪芳蘭係高雄市○○區○○○路000巷0弄0○0號「D超商」
    之實際負責人，明知未依電子遊戲場業管理條例規定領有電
    子遊戲場業營業級別證，不得經營電子遊戲場業，竟基於經
    營電子遊戲場業、意圖營利供給賭博場所、聚眾賭博及賭博
    之犯意，自民國99年7月16、17日起，在上開公眾得出入之
    「D超商」店內，非法擺設賭博性電子遊戲機「魔法球水果
    瑪莉」、「金象王水果瑪莉」、「滿貫大亨麻將」、「賽馬
    」二人座及「超級大舞臺水果瑪莉」各1臺，共5臺，均插電
    營業，供不特定人投注把玩，而經營電子遊戲場業，並以前
    開電子遊戲機為賭博工具與不特定之人賭博財物，以時薪新
    臺幣（下同）80元代價僱用與其有賭博犯意聯絡之楊益榮擔
    任上開超商店員，負責管理上開機具、開分洗分、兌換代幣
    及賭博所得之商品或現金，其賭博方法為賭客投入10元代幣
    ，即可開分10分(賽馬1比1)或1分(麻將10比1)，再按押投注
    ，視押中之賠率累計積分，藉此射倖之方式計算輸贏，待賭
    客打玩完畢後，若尚有積分，則按上開比例向店員兌換商品
    或現金，藉此方式經營電子遊戲場業及賭博財物營利。嗣於
    99 年8月3日20時25分許，適有賭客陳國富、趙明傑在上址
    分別把玩「滿貫大亨麻將」、「賽馬」機臺時，為警實施搜
    索查獲，並當場扣得上開賭博性電子遊戲機「魔法球水果瑪
    莉」、「金象王水果瑪莉」、「滿貫大亨麻將」、「賽馬」
    二人座，「超級大舞臺水果瑪莉」共5臺（含ＩＣ板6塊）、
    代幣共4182枚、遙控器1個、鑰匙1支、教戰手冊1本。
二、案經高雄市政府警察局鼓山分局移送偵辦。
        證據並所犯法條
一、證據清單及待證事實
 ┌──┬───────────┬────────────┐
 │編號│  證   據  名  稱     │  待  證  事  項        │
 ├──┼───────────┼────────────┤
 │ 一 │被告洪芳蘭於警詢及本署│1.被告明知渠所經營上開超│
 │    │偵查中之供述。        │  商未依電子遊戲場業管理│
 │    │                      │  條例領有電子遊戲場業營│
 │    │                      │  業級別證，而於上開時地│
 │    │                      │  擺設該電子遊戲機，而違│
 │    │                      │  法經營電子遊戲場之事實│
 │    │                      │  。                    │
 │    │                      │2.被告否認有賭博之犯行，│
 │    │                      │  辯稱：積分不能兌換現金│
 │    │                      │  或物品云云。惟查，上開│
 │    │                      │  賭博犯行，業據證人即被│
 │    │                      │  告陳國富、趙明傑於警詢│
 │    │                      │  及偵查中證述明確，是被│
 │    │                      │  告所辯顯不足採信。    │
 ├──┼───────────┼────────────┤
 │ 二 │被告楊益榮於警詢及本署│其以時薪80元之代價受僱於│
 │    │偵查中之供述。        │被告洪芳蘭，在上址店擔任│
 │    │                      │店員，負責兌換代幣於賭客│
 │    │                      │之事實。                │
 ├──┼───────────┼────────────┤
 │ 三 │被告陳國富於警詢及本署│1.於警詢時供稱：其當時把│
 │    │偵查中之供(證)述。    │  玩「賽馬」機臺，以1比1│
 │    │                      │  方式兌換代幣80枚，投入│
 │    │                      │  40枚換取400分，為警查 │
 │    │                      │  獲時機臺顯示之積分為  │
 │    │                      │  372分，表示輸28元，把 │
 │    │                      │  玩後，機臺之積分可向店│
 │    │                      │  員即被告楊益榮兌換現金│
 │    │                      │  之事實。              │
 │    │                      │2.於偵查中供稱：累積之分│
 │    │                      │  數可兌換店內食品之事實│
 │    │                      │  。                    │
 ├──┼───────────┼────────────┤
 │ 四 │被告趙明傑於警詢及本署│1.於警詢時供稱：其當時把│
 │    │偵查中之供述。        │  玩麻將機臺，以100元兌 │
 │    │                      │  換代幣10枚，投10元代幣│
 │    │                      │  1 枚換取1分(10：1)，把│
 │    │                      │  玩後累積之分數可向店員│
 │    │                      │  即被告楊益榮兌換啤酒之│
 │    │                      │  事實。                │
 │    │                      │2.於偵查中供稱：伊第2次 │
 │    │                      │  到該店把玩賭博性電玩，│
 │    │                      │  打10分可以換得100元的 │
 │    │                      │  飲料或食物之事實。    │
 ├──┼───────────┼────────────┤
 │ 五 │臺灣高雄地方法院搜索票│警方於上開時地所扣得之電│
 │    │、高雄市政府警察局鼓山│子遊戲機，係被告置放於其│
 │    │分局搜索、扣押筆錄、扣│所經營之上開超商內，藉以│
 │    │押物品目錄表各1份及現 │違法經營電子遊戲場業及從│
 │    │場相片15張。          │事賭博之事實。          │
 ├──┼───────────┼────────────┤
 │ 六 │電子遊戲機「魔法球水果│被告違法經營電子遊戲場業│
 │    │瑪莉」、「金象王水果瑪│及從事賭博之事實。      │
 │    │莉」、「滿貫大亨麻將」│                        │
 │    │、「賽馬」二人座，「超│                        │
 │    │級大舞臺水果瑪莉」共5 │                        │
 │    │臺（含ＩＣ板6塊）、代 │                        │
 │    │幣共4182枚、遙控器1個 │                        │
 │    │、鑰匙1支、教戰手冊1本│                        │
 │    │扣案。                │                        │
 └──┴───────────┴────────────┘
二、核被告洪芳蘭所為，係違反電子遊戲場業管理條例第15條之
    規定而犯同條例第22條之罪嫌、刑法第266條第1項前段之公
    眾得出入場所賭博罪嫌及同法第268條之意圖營利供給賭博
    場所、聚眾賭博罪嫌，其所犯上開各罪間，係以一行為觸犯
    數罪名，為想像競合犯，請從一重之刑法第268條意圖營利
    供給賭博場所罪處斷。被告楊益榮所為，係犯刑法第266條
    第1項之賭博罪嫌及同法第268條之意圖營利供給賭博場所、
    聚眾賭博罪嫌，其所犯上開各罪間，係以一行為觸犯數罪名
    ，為想像競合犯，請從一重之意圖營利供給賭博場所罪處斷
    。被告陳國富、趙明傑2人所為，係犯刑法第266條第1項之
    賭博罪嫌。被告洪芳蘭與楊益榮間，就賭博罪嫌，有犯意聯
    絡及行為分擔，請依共同正犯論處。至扣案之賭博性電子遊
    戲機「魔法球水果瑪莉」、「金象王水果瑪莉」、「滿貫大
    亨麻將」、「賽馬」二人座，「超級大舞臺水果瑪莉」共5
    臺（含ＩＣ板6塊）、代幣共4182枚、遙控器1個、鑰匙1支
    、教戰手冊1 本等物，均請依法宣告沒收。
三、依刑事訴訟法第251條第1項提起公訴。
    此  致
臺灣高雄地方法院
中    華    民    國    99    年    8     月   30      日
                              檢  察  官  葉淑文